臺灣板橋地方法院刑事判決　　　　　　100年度簡上字第167號
上　訴　人
即　被　告　蔡茂林
上列上訴人即被告因傷害案件，不服本院99年度簡字第6417號中
華民國99年12月28日第一審判決（聲請簡易判決處刑案號：99年
度偵字第10093 號），提起上訴，本院管轄之第二審合議庭判決
如下：
    主  文
原判決撤銷。
蔡茂林傷害人之身體，處拘役拾伍日，如易科罰金，以新臺幣壹
仟元折算壹日。
    事  實
一、蔡茂林於民國九十八年八月二十八日上午十二時二十分許，
    在其經營位於臺北縣新莊市○○街一六一號麵店前，因羅乙
    力將車輛停放在上址麵店前面約二小時，蔡茂林認已妨害其
    麵店營業，俟羅乙力返回上址麵店前欲駕駛車輛時，雙方發
    生口角爭執，詎蔡茂林竟基於傷害人之身體之犯意，徒手揮
    拳毆打羅乙力頭部、臉部，致羅乙力之眼鏡因此脫落，嗣羅
    乙力將蔡茂林拉倒，其二人一同跌倒在地後，雙方繼續相互
    肢體拉扯，直至羅乙力退到對面道路，渠等肢體衝突才結束
    ，羅乙力因上開衝突而受有頭部外傷併左頭皮、左臉挫傷及
    左前臂挫傷、瘀傷之傷害，蔡茂林亦因此受有前胸、右中指
    、無名指及膝部挫擦傷之傷害。
二、案經羅乙力訴由臺灣板橋地方法院檢察署檢察官偵查後聲請
    簡易判決處刑。
    理  由
一、證據能力：
(一)、按被告以外之人於審判外之言詞或書面陳述，除法律有規定
    者外，不得作為證據，刑事訴訟法第一百五十九條第一項固
    定有明文；惟被告以外之人於偵查中向檢察官所為之陳述，
    除顯有不可信之情況者外，得為證據，同法第一百五十九條
    之一第二項亦規定明確。查證人羅乙力、周素卿、褚文強、
    陳宗霖於檢察官偵訊時之證述，固係被告以外之人於審判外
    之陳述，惟上開證人於偵查中經檢察官以證人身分傳訊具結
    所為之證述，並經本院審理中傳訊證人羅乙力、周素卿到庭
    接受交互詰問，復無證據證明有顯不可信之情況，依上揭刑
    事訴訟法第一百五十九條之一第二項規定，乃傳聞證據之例
    外情形，自有證據能力。
(二)、次按除顯有不可信之情況外，從事業務之人於業務上或通常
    業務過程所須製作之紀錄文書、證明文書，亦得為證據，刑
    事訴訟法第一百五十九條之四第二款亦有明文。查偵查卷附
    新泰綜合醫院甲種診斷證明書及同醫院九十九年六月一日（
    九九）新泰管字第九九Ｏ一一七號函附羅乙力於九十九年八
    月二十八日之急診病歷資料，固係被告以外之人於審判外之
    書面陳述；然上開診斷證明書、病歷資料均係新泰綜合醫院
    從事醫療業務之醫師、護理人員於診斷、檢視告訴人羅乙力
    之傷勢後，所製作之證明、紀錄文書，復無顯不可信之情況
    ，依上開說明，上開診斷證明書、急診病歷資料亦得為證據
    。另本判決下列所引用之其他書面陳述之證據資料，並無證
    據證明係公務員違背法定程序所取得，且檢察官、被告於本
    院準備程序及審判期日時對於證據能力均未予爭執，迄至言
    詞辯論終結前亦未再聲明異議，而本院審酌各該證據取得或
    作成時之一切情況，並無違法、不當或不宜作為證據之情事
    ，依刑事訴訟法第一百五十九條之五規定，均得作為證據。
二、認定犯罪事實所憑之證據及理由：
    訊據上訴人即被告蔡茂林固坦承於上揭時地，與告訴人羅乙
    力就停車問題意見不合，雙方發生口角爭執並相互肢體拉扯
    之事實，惟矢口否認有被訴傷害之犯行，辯稱：案發當時我
    並沒有拿螺絲起子去刺傷告訴人，告訴人所受的傷害我懷疑
    是捏造的，當天我也沒有用手傷害告訴人，我只有跟他拉扯
    ，因為我們有口角爭執，有互相拉扯；當天是告訴人罵我三
    字經，我要走出去跟他理論，有用手推他，他就把我拉，使
    我跌倒，讓我腳擦傷流血，手指頭也被他腳踩到而受傷云云
    。經查：
(一)、被告於上揭時地與告訴人羅乙力因停車糾紛，雙方意見不合
    ，發生口角爭執，被告因而揮拳傷害告訴人之事實，業據證
    人即告訴人羅乙力於九十九年三月四日偵查中結證稱：我大
    概中午十二點二十分左右要去牽我的九Ｎ－二Ｏ五號（營業
    ）小客車，被告當時說路他的，他就從店裡面拿螺絲起子朝
    我身體攻擊，我後退之後倒地，他連續徒手毆打我的頭部，
    （我的）太陽穴瘀血腫大，我的手也腫大等語；復於本院審
    理中結證稱：當天我要去現場開車子時，聽到有人在大小聲
    ，後來我說這裡是合法停車而且攤位也還沒有營業，被告就
    莫名其妙的拿不明兇器朝我身體攻擊過來，我就往後退，之
    後被告繼續毆打我，打我的太陽穴，就是打我的左臉頰及太
    陽穴，我用左手去抵擋，把他撥開，後來我退到對面的街去
    ，我就用我的手機打一一Ｏ，當時就沒有肢體衝突，在那邊
    等警方來；警察到現場時，我要求警察要保全證據，警察後
    來有去查，查後有告訴我，說是螺絲起子；當時被告的兇器
    沒有刺到我的身體，因為我閃過去，後來被告用手打我，打
    到我的左臉頰及太陽穴，後來我有去驗傷；我後來驗傷所提
    的診斷證明書上記載的傷，是被告用手打左臉頰、太陽穴所
    造成的，並不是用兇器毆打造成的等語。是證人羅乙力於偵
    、審中證述：被告於案發當時有出手打傷其頭部、臉部等部
    位，並造成其手部腫大受傷等情，與其偵查中提出新泰綜合
    醫院九十八年八月二十八日、同年九月一日出具甲種診斷證
    明書，其內容略載羅乙力於九十八年八月二十八日下午六時
    三十分許至該醫院急診治療，經診斷受有頭部外傷併左頭皮
    、左臉挫傷及左前臂挫傷、瘀傷等詞，互核相符。又觀之新
    泰綜合醫院於偵查中以九十九年六月一日（九九）新泰管字
    第九九Ｏ一一七號函復臺灣板橋地方法院檢察署時所附羅乙
    力之急診病歷資料，其上略載急診醫師經重要體檢病人羅乙
    力之身體後，在病歷上紀錄羅乙力之頭部左側受有外傷，左
    臉靠近耳部附近受有挫傷及左前臂部位二處受有挫、瘀傷，
    急診醫師並於人體示意圖上標示病患受傷位置，且以英文紀
    錄所受傷勢名稱等情，與上開診斷證明書所載羅乙力所受之
    傷勢情形相符，則上開診斷證明書記載羅乙力於急診當時受
    有頭部外傷併左頭皮、左臉挫傷及左前臂挫傷、瘀傷，顯係
    新泰綜合醫院急診醫師於檢視並診斷證人羅乙力於急診當時
    身體所受之傷勢後，因而製作之診斷紀錄證明，堪認證人羅
    乙力於九十九年八月二十八日至新泰綜合醫院急診時確實受
    有上開診斷證明書上記載之傷害無誤。被告辯稱：伊懷疑告
    訴人所受的傷害是捏造的，告訴人的傷是醫生依據他自己自
    述而記載云云，但與上開急診病歷資料及診斷證明書所載情
    節不合，被告所辯應屬臆測之詞，並非足採。
(二)、證人羅乙力於偵、審中證述被告於案發當時出手打傷其頭部
    、臉部等部位，並造成其手部腫大受傷等語，且羅乙力於案
    發當天下午六時許前往新泰醫院急診，經醫師檢視診斷其受
    有頭部外傷併左頭皮、左臉挫傷及左前臂挫傷、瘀傷等情，
    與其證述遭被告徒手打傷之部位及受傷之情節相符，已如前
    述，復無其他證據足以證明證人羅乙力有捏造傷勢誣指被告
    之情，應堪認證人羅乙力前開所受傷害係案發當時在現場所
    造成。又本院合議庭於審理中當庭播放證人羅乙力於偵查中
    提出之監視器錄影翻拍光碟，顯示案發當時有一男子（即被
    告）走向羅乙力，雙方交談後，該男子撲向羅乙力，過程中
    羅乙力之眼鏡脫落，嗣其二人往鏡頭左下方倒之動作等情，
    業據本院合議庭於審理中勘驗屬實，並引用本院簡易庭法官
    於九十九年十二月二十八日就上開光碟製作之勘驗筆錄記載
    部分內容，且有監視器畫面翻拍照片等件在卷可稽。則依上
    開監視器錄影翻拍光碟畫面之勘驗結果及翻拍照片，足知被
    告於案發當時走向羅乙力，雙方交談後，被告有撲向羅乙力
    身體之動作，且過程中羅乙力之眼鏡因而脫落，嗣其二人往
    鏡頭左下方倒等情，顯見被告於案發當時確有與羅乙力肢體
    衝突，致羅乙力之眼鏡脫落之事實，由此觀之，堪認被告當
    時確有揮拳毆打羅乙力之行為。
(三)、復稽之被告於偵查中提出之九十九年三月四日「刑事告訴狀
    」中自陳內容，略為：我為自衛保護自己身體，便揮手阻止
    （告訴狀誤繕「堵止」）他（指羅乙力）再傷害告訴人（指
    被告蔡茂林）等語（九十九年度他字第一三三五號卷第十二
    頁）；又於偵查中以告訴人身分作證時陳稱：當天我跟他（
    指羅乙力）因為停車糾紛發生衝突，我跟他有發生扭打等語
    ；復於本院審理中提出一ＯＯ年三月二十一日刑事答辯狀中
    自述，其內容略為：因被告在店內整理內部工作，手才拿著
    螺絲起子在（拆）防火板，當被告被原告辱罵三字經時，一
    時激動就握拳向被告身上一推；被告因在店裡整理內部，工
    作尚需要用螺絲起子拆防火板，當時被告無故被原告（指羅
    乙力，下同）辱罵三字經，一時激動忘了手上握有螺絲起子
    ，便往原告身上用拳頭一推原告；當被告用拳頭一推原告時
    ，就被原告拉倒在地面，後就相互拉扯約七、八秒鐘，我太
    太就過來勸止等語；再於本院審理中供稱因告訴人罵伊三字
    經，伊一時衝動，用拳頭推告訴人，伊當時是往告訴人身體
    推，告訴人後退，伊就被告訴人拉跌倒等語。則依被告上開
    供述情節，其自承案發當時曾出拳朝被告身體「推」，並遭
    告訴人羅乙力拉跌倒，其與告訴人相互拉扯等情，而證人即
    被告配偶周素卿於偵、審中亦證述伊看到被告與告訴人二人
    互相拉扯等語，另佐以上開監視器錄影翻拍光碟畫面之勘驗
    結果，顯示被告於案發當時走向羅乙力，雙方交談後，被告
    有撲向靠近羅乙力身體之動作，且過程中羅乙力之眼鏡因而
    脫落等情。故綜上各節，俱徵被告於案發當時確有出拳揮打
    羅乙力之頭部、臉部，致羅乙力眼鏡脫落，嗣羅乙力後退而
    與被告一同跌倒在地後，雙方繼續相互肢體拉扯，直至羅乙
    力退到道路對面，肢體衝突始結束，且羅乙力遭被告揮拳及
    上開拉扯肢體衝突因而受有頭部外傷併左頭皮、左臉挫傷及
    左前臂挫傷、瘀傷之事實。是證人羅乙力上開證述其遭被告
    徒手毆傷等節，應非虛詞，堪以採信；被告辯稱伊案發當天
    並沒有用手傷害告訴人云云，與事實不符，不足採信。
(四)、又依被告、證人周素卿於偵、審中供證被告於衝突當時有手
    拿螺絲起子等語，而證人羅乙力於審理中亦證述警察到現場
    時，我要求警察要保全證據，警察後來有去查，查後有告訴
    我，說是螺絲起子等語，固堪認被告於案發當時手上握有螺
    絲起子。但被告於偵、審中否認衝突當時其有手持螺絲起子
    直接刺傷羅乙力或以該工具攻擊證人羅乙力致其受傷之行為
    ，而證人羅乙力於本院審理中亦證述：當時被告的兇器沒有
    刺到我的身體，因為我閃過去，後來被告用手打我，打到我
    的左臉頰及太陽穴；我後來驗傷所提的診斷證明書上記載的
    傷，是被告用手打左臉頰、太陽穴所造成的，並不是用兇器
    毆打造成的等語，且觀之證人羅乙力提出診斷證明書所載傷
    勢亦非尖銳器物或螺絲起子所刺或攻擊而造成之傷害，並參
    以被告供述其當時握拳向被告身上推等語；此外，復無其他
    積極證據證明被告當時確有手持螺絲起子直接刺傷羅乙力或
    以上開工具直接毆擊傷害羅乙力之行為，是被告與證人羅乙
    力發生肢體衝突當時，被告雖手持螺絲起子，但尚難遽認被
    告當時故意持螺絲起子刺傷羅乙力或被告有以該工具毆擊羅
    乙力致其受有上開傷害之情形。至本件聲請簡易判決處刑意
    旨認被告當時亦有持螺絲起子之方式毆打羅乙力之身體、頭
    部等處，致其受有上開傷害等節，尚非有據，並非足採。
(五)、本件證人羅乙力於案發當天將車輛停放在被告所經營麵店前
    約二小時，被告認該停車已妨害其麵店營業，而與羅乙力發
    生口角爭執時，除被告有揮拳毆打羅乙力之外，其二人間亦
    有互相肢體拉扯衝突之情形，此觀之被告、證人周素卿於偵
    、審中供證情節自明；而證人羅乙力於九十九年五月十七日
    另案偵查中以被告身分受訊時，其供述伊當時跟蔡茂林發生
    拉扯等語，且被告於本院審理中提出一ＯＯ年三月二十一日
    刑事答辯狀中自述：當被告用拳頭一推原告（指羅乙力，下
    同）時，就被原告拉倒在地面，後就相互拉扯約七、八秒鐘
    等語，與上開監視器錄影翻拍光碟畫面之勘驗結果及翻拍照
    片顯示被告與羅乙力二人最後往鏡頭左下方倒之情形相符，
    顯見案發當時除被告揮拳毆打羅乙力外，被告亦遭證人羅乙
    力拉倒，其二人一同跌倒在地面後，雙方繼續為肢體拉扯之
    情形；再依被告提出樂生療養院診斷證明書，其內容略載：
    病人蔡茂林於九十八年八月二十八日案發當天自述被人打傷
    ，並受有前胸、右中指、無名指及膝挫擦傷之傷害，而前來
    急診治療等語，與被告供述當日衝突之情節相合，復無其他
    證據足以證明被告有捏造傷勢誣指證人羅乙力之情，堪認被
    告前開所受傷害亦係案發當時在現場所造成，足徵被告揮拳
    毆打證人羅乙力時，羅乙力亦有將被告拉倒，其二人一同跌
    倒在地後，雙方繼續相互肢體拉扯，造成被告受有上開前胸
    、右中指、無名指及膝挫擦傷之傷害。然本件刑事責任之認
    定，並不因證人羅乙力於案發當時亦有上開行為而導致被告
    受傷，而免除被告之傷害責任，此僅係法院酌定被告刑度之
    依據之一，並不影響被告所犯傷害之罪責，併此敘明。
(六)、綜上所述，被告辯稱：伊並未傷害告訴人羅乙力，其診斷證
    明書上的傷是假的云云，均非足採。本案事證明確，被告傷
    害犯行，洵堪認定。
三、核被告蔡茂林所為，係犯刑法第二百七十七條第一項之傷害
    罪。原審刑事簡易判決以被告罪證明確，予以論罪科刑而判
    處拘役二十日，固非無見；然查被告於衝突當時雖手持螺絲
    起子，但尚難認被告當時有故意持螺絲起子刺傷羅乙力或以
    該工具毆擊羅乙力致其受傷之行為，且被告揮拳毆打證人羅
    乙力時，羅乙力亦有將被告拉倒，其二人一同跌倒在地後，
    雙方繼續相互肢體拉扯，造成被告受有前胸、右中指、無名
    指及膝挫擦傷之傷害，俱如前述，本件原審刑事簡易判決引
    用檢察官聲請簡易判決處刑書之記載，認被告當時亦有持螺
    絲起子之方式毆打羅乙力之身體、頭部等處，致其受有頭部
    外傷併左頭皮、左臉挫傷及左前臂挫傷、瘀傷，且未審酌告
    訴人於案發當時亦有將蔡茂林拉倒，雙方發生肢體拉扯衝突
    ，致被告亦有受傷之情節，尚有未洽。綜上所述，被告否認
    犯罪而提起上訴，雖無理由，然原審既有上開可議之處，仍
    屬無可維持，應由本院合議庭撤銷原判決，並予以改判。爰
    審酌被告因停車糾紛而為本案犯行之犯罪動機、被告傷害之
    手段及告訴人傷害程度，兼衡被告當時所受告訴人言語之刺
    激，並因告訴人之肢體拉扯亦有受傷，雙方迄未達成和解，
    但告訴人已對被告提起民事訴訟請求賠償，暨被告犯後之態
    度等一切情狀，量處如主文第二項所示之刑，並諭知如易科
    罰金之折算標準。
據上論斷，應依刑事訴訟法第四百五十五條之一第一項、第三項
、第三百六十九條第一項前段、第三百六十四條、第二百九十九
條第一項前段，刑法第二百七十七條第一項、第四十一條第一項
前段，刑法施行法第一條之一，判決如主文。
本案經檢察官洪國朝到庭執行職務。
中    華    民    國   100    年    5     月    11    日
                  刑事第十庭    審判長法  官  楊志雄
                                      法  官  劉景宜
                                      法  官  陳海寧
以上正本證明與原本無異
本件不得上訴
                                      書記官  陳春銘
中    華    民    國   100    年    5     月    11    日
附錄本案論罪科刑法條全文：
刑法第277條
傷害人之身體或健康者，處3 年以下有期徒刑、拘役或1 千元以
下罰金。
犯前項之罪因而致人於死者，處無期徒刑或 7 年以上有期徒刑
；致重傷者，處 3 年以上 10 年以下有期徒刑。